臺灣高等法院刑事判決　　　　　　　　 96年度上訴字第791號
上　訴　人　台灣桃園地方法院檢察署檢察官
被　　　告　甲○○
上列上訴人因被告毒品危害防制條例案件，不服臺灣桃園地方法
院95年度訴緝字第164號，中華民國95年12月22日第一審判決（
起訴案號：臺灣桃園地方法院檢察署95年度毒偵字第3717號），
提起上訴，本院判決如下：
    主  文
上訴駁回。
    事實及理由
一、本案經本院審理結果，認第一審以被告甲○○犯毒品危害防
    制條例第10條第1項之施用第1級毒品罪，判處有期徒刑8月
    ，並將扣案之第1級毒品海洛因（下簡稱海洛因）1包，宣告
    沒收銷燬之，又將扣案之注射針筒2支、削尖吸管1支，宣告
    均沒收，認事用法及量刑均無不當，應予維持，並引用第一
    審判決書記載之事實、證據及理由（如附件）。
二、公訴人上訴意旨略以：原審諭知被告犯有施用第1級毒品，
    而論處有期徒刑8月罪刑之判決，固屬卓見。惟被告另於本
    件判決前之民國95年11月11日下午5、6時許，在桃園縣平鎮
    市○○○路75號住處，施用海洛因，嗣於95年11月12日凌晨
    2時許，為警在桃園縣平鎮市○○○路49之1號號前當場查獲
    。而被告前開犯行與本件同一，被告所涉違反毒品危害防制
    條例罪嫌，具有集合犯之關係，屬於事實上一罪。依審判不
    可分原則，該案應為起訴效力所及，原審未及斟酌審判，難
    認原判決允當，請撤銷原判決，就被告另涉之違反毒品危害
    防制條例罪嫌另為適當之判決云云。
三、經查：
  (1)按「刑法關於連續犯之規定，已於94年2月2日經修正公布時
    ，予以刪除，並於95年7月1日起施行，考其立法理由，係以
    實務上對連續犯之認定，過於寬鬆，常可連綿數年之久，不
    無鼓勵犯罪之嫌，使國家刑罰權之行使，發生不合理之現象
    。則被告上開經送併辦部分之施用海洛因行為，既係於刑法
    連續犯規定經刪除後所為，與本件施用犯行，已無連續犯之
    適用。又施用毒品行為，大多具有成癮性，故毒品危害防制
    條例之施用第1級或第2級毒品罪，依該條例之立法意旨，原
    即預定其有反覆施用第1級或第2級毒品之性質，固得認屬學
    理上所稱「集合犯」而為包括之一罪。然對依集合犯而論以
    包括一罪之判斷，仍不能無限擴張，其一罪範圍之認定，必
    須與上揭連續犯刪除之立法旨趣相契合，苟行為人主觀上，
    非出於一個決意，客觀上各行為間，又無密切接近關係，依
    一般社會通念，認不應評價為一罪方合於刑罰公平原則時，
    自不能悉數率皆論以一罪。」，業經最高法院著有96年度台
    上字第2083號判決可參，因此自95年7月1日起，涉犯施用第
    1級毒品犯行者，其前後施用第1級毒品之二個以上之行為，
    能否論以「集合犯」，而屬包括之一罪，端賴行為人前後施
    用1級毒品之行為，其主觀上是否出於毒品成癮性之一次決
    意，而客觀上各行為間又存在密切接近關係而定。從而，卷
    內證據若足資證明該行為人施用第1級毒品已成癮，其出於
    毒品成癮性之一次決意，而於一定時間內密集多次施用第1
    級毒品，自可將該行為人之多次施用第1級毒品犯行，論以
    「集合犯」，反之，則無論以「集合犯」之餘地。
  (2)查本件被告於95年7月2日23時10分許，在桃園縣八德市○○
    路與文昌路口為警查獲，經警採其尿液檢驗結果呈鴉片陽性
    反應（見95年度毒偵字第3717號卷第36頁），而被告亦坦承
    於95年7月2日晚上7、8時許在桃園縣中壢市○○○路某加油
    站內，以注射方式施用海洛因1次（見95年度毒偵字第 3717
    號卷第31頁）。雖然被告又於95年11月12日2時0分許，在桃
    園縣平鎮市○○○路49之1號處為警查獲，經警採其尿液檢
    驗結果仍呈鴉片陽性反應（見95年度毒偵字第6125號影印卷
    第77頁），而被告亦坦承於95年11月11日下午5、6時許，在
    桃園縣平鎮市○○○路49之1號住處施用海洛因（見95年度
    毒偵字第6125號影印卷第72頁）。然由於被告上開前後二次
    施用海洛因之時間，相隔已達4個月之久，客觀上實難認其
    係在「密切接近」之一定時間為之，且卷內又查無被告施用
    海洛因已成癮，其係出於毒品成癮性之一次決意，始分別於
    95年7月2日及95年11月11日施用海洛因之證據，準此，要難
    認被告前後施用海洛因二行為間，彼此具有「集合犯」之一
    罪性質。既然被告前後施用海洛因二行為間，不具「集合犯
    」關係，而被告於95年11月11日施用海洛因之犯行，又未經
    檢察官起訴，本院自無就被告於95年11月11日施用海洛因之
    犯行，加以審理之權限。是檢察官上訴意旨略以：被告前後
    施用海洛因之二行為間，彼此具有「集合犯」之一罪性質，
    原審未及併予審理，尚有未洽，請求本院撤銷原判決，就被
    告前後施用海洛因之二行為併予審理，另為適當之判決云云
    ，為無理由，應予駁回。
四、被告經合法傳喚，無正當理由不到庭，爰不待其陳述逕行判
    決。
五、據上論結，應依刑事訴訟法第373條、第368條、第371條，
    判決如主文。
本案經檢察官田炳麟到庭執行職務。
中　　華　　民　　國　　96　　年　　5 　　月　　31　　日
　　　　　　　　　刑事第十庭審判長法　官  楊炳禎
　　　　　　　　　　　　　　　　  法　官  李春地
　　　　　　　　　　　　　　　　  法　官  黃俊明
以上正本證明與原本無異。
如不服本判決，應於收受送達後十日內向本院提出上訴書狀，其
未敘述上訴之理由者並得於提起上訴後十日內向本院補提理由書
（均須按他造當事人之人數附繕本）。
                                  書記官  廖婷璇
中　　華　　民　　國　　96　　年　　5 　　月　　31　　日
附錄：本案論罪科刑法條全文
毒品危害防制條例第10條
施用第一級毒品者，處 6 月以上 5 年以下有期徒刑。
施用第二級毒品者，處 3 年以下有期徒刑。
